臺灣高等法院刑事判決　　　　　　　 96年度交上易字第128號
上　訴　人　臺灣臺北地方法院檢察署檢察官
被　　　告　甲○○
上列上訴人因被告過失傷害案件，不服臺灣臺北地方法院95年度
交易字第752號，中華民國96年2月14日第一審判決（起訴案號：
臺灣臺北地方法院檢察署95年度偵字第16719號），提起上訴，
本院判決如下：
    主  文
原判決撤銷。
甲○○因過失傷害人，處拘役貳拾日，如易科罰金，以銀元參佰
元即新台幣玖佰元折算壹日。
    事  實
一、甲○○於民國95年1月20日下午4 時許，駕駛車號7D-2561號
    自用小客車，沿臺北市○○○路由東往西方向行駛，行經和
    平東路2 段與復興南路交叉口時，原應注意汽車駕駛人行經
    行人穿越道，應減速慢行，遇有行人穿越時，無論有無交通
    指揮人員指揮或號誌指示，均應暫停讓行人先行通過，而依
    當時並無不能注意之情事，竟疏未注意及此，貿然右轉復興
    南路，適有行人乙○○乘坐電動輪椅正欲穿越復興南路2 段
    291 號前之行人穿越道，其電動輪椅因而遭該自用小客車右
    前車頭碰撞，並因而跌倒致受有左腳底8x 1公分之瘀傷及左
    手指0.3x 0.1公分之擦傷等傷害。甲○○於肇事後，在未被
    有偵查犯罪職權之機關或公務員知悉犯罪行為人前，不逃避
    裁判，即以行動電話報警處理，自首而接受裁判，經臺北市
    政府消防局金華分隊派救護車前往現場，因乙○○自覺受傷
    輕微而拒絕送醫，後經臺北市政府警察局大安分局交通分隊
    員警王勛宏前往現場處理，甲○○與乙○○表示願意私下和
    解，員警王勛宏即製作A3類（即息事案件）道路交通事故調
    查報告表而結案。
二、案經乙○○訴由臺北市政府警察局大安分局報告臺灣臺北地
    方法院檢察署檢察官偵查起訴。
    理  由
一、訊據被告甲○○固坦承有於上開時、地駕駛車號7D-2561 號
    自用小客車與告訴人乙○○乘坐之電動輪椅發生擦撞等情，
    惟矢口否認有何過失傷害之犯行，辯稱：當時伊右轉時，行
    人穿越道上並無行人，待伊右轉完畢車輛已轉正後，告訴人
    才突然衝出致伊閃避不及，伊對車禍之發生並無過失，且當
    時告訴人並未受傷，亦不願意上救護車，所開立之診斷證明
    書復係事隔多日後所開立，無法證明與本件車禍有因果關係
    云云。
二、經查：
  (一)證人即告訴人乙○○業於原審審理時結證稱：「（問：當天
    事發經過？）（答：當天我是要回復興南路，由東往西走行
    人道時，我看當時顯示還有15秒時間，到中間時，就被被告
    車子撞到，我整個人爬不起來，我的電動輪椅也倒了，我不
    知道何人扶我起來，旁邊被告就向我道歉，說會賠償一切，
    我問他電動輪椅撞壞了要如何處理，他說先叫救護車，但我
    說我的電動輪椅壞了放在那邊不行，我說要先把我電動輪椅
    修好我才能去，被告就寫了壹張願意賠償的單子，我認為我
    自己沒有很嚴重，我不知道有無其他問題，我就說如果有問
    題要被告負責，被告也同意。）（問：當天你有出示你的傷
    口給被告看？）（答：有。）（問：當天警員到場處理時你
    是否仍在現場？）（答：在。）（問：你有告知警員你受傷
    的情形？）（答：有，我手與腳受傷。）（問：你何時去作
    驗傷診斷？）（答：記得是事發後第三天，診斷書有醫院的
    日期。）（問：你為何會到第三天後才驗傷？）（答：我原
    本以為沒事，但隔天就躺著爬不起來，我就打電話給被告，
    問他說如果有問題你不是要負責嗎，被告說要聯絡保險公司
    ，所以第三天我自己可以動了，我就趕快由人扶我去驗傷。
    ）（問：醫生如何說？）（答：醫生說只能看到我的外觀的
    傷，我爬不起來的傷，醫生說要檢查過後才知道狀況。）」
    （見原審卷第54頁），顯見告訴人當日在行人穿越道上行走
    時，所乘坐之電動輪椅確因與被告所駕車輛發生擦撞，並因
    而跌倒致受有傷害。
  (二)證人即當日前往現場處理之臺北市政府警察局大安分局交通
    分隊員警王勛宏，業於原審審理時結證稱：「（問：你當天
    處理本案經過？）（答：當天接獲交通事故通知，我到現場
    就看到被告與告訴人，第一句話我就問二位當事人有無人受
    傷，告訴人有告訴我救護車有來過，但告訴人說他自己好像
    沒有怎樣，所以沒有與救護車去，當天也是被告可能比較沒
    有注意到轉彎時當事人的狀況，被告的右前車頭有輕微碰撞
    到告訴人的輪椅，我請問雙方希望警方如何處理，被告有說
    會負責告訴人，當場看告訴人的輪椅損害度沒有明顯損壞，
    但告訴人覺得坐起來會搖，所以我就請問被告如果價錢不多
    ，是否就自己處理不用報出險，後來被告打電話給我說輪椅
    修復好像要不少錢，所以被告就找我申請那張表，我也有告
    訴告訴人如要登記受傷，就要當天去醫院診斷，我們填寫這
    紀錄是制式表格，所以上面所載『無人受傷的情形』是內規
    ，這是事後二、三天被告來找。）... （問：你有無觀看雙
    方車禍發生地點是否是在行人穿越道？）（答：我有詢問過
    當事人，我看現場雙方車子都屬於輕微的摩擦，所以本件沒
    有散落物。）（提示95年偵卷16719 號第24頁問：在現場調
    查紀錄表，並沒有畫出被告與告訴人擦撞的位置？）（答：
    我看到是在輪椅左側，被告的車子是在右前保險桿有輕微擦
    撞，擦撞地點是在行人穿越道，我與當事人當面確定，我就
    將事故行向位置畫上去。）... （問：你到現場時救護車是
    否已經離開？）（答：是。）（問：當時告訴人有無受傷？
    ）（答：告訴人有告訴我他有輕微擦傷。）（提示95年偵卷
    16719號第24頁問：事故調查表上所載是否與事實不符？）
    （答：因為那是制式表格，我覺得沒有不符，因為當時告訴
    人並沒有要就醫的情況，告訴人當場有出示傷口。）... （
    問：你說告訴人當場出示傷口，是何處？）（答：是腳與手
    ，好像是左腳接近腳踝處，左手背輕微擦傷。）（問：是否
    確定？）（答：我確定腳的部分因我有看，手的部分因為太
    久我不太確定。）」（見原審卷第55、56頁），顯見當日被
    告確曾駕車在行人穿越道上與告訴人所乘坐之電動輪椅發生
    擦撞，並致告訴人受有左腳及左手之傷害，至於證人王勛宏
    所製作之A3類（即息事案件）道路交通事故調查報告表（偵
    卷第14頁）雖載明：「本案無人受傷毀損輕微」，則係因為
    制式表格勾選所致，非謂告訴人並未因為本件交通事故受有
    傷害。
  (三)本件被告於肇事後，在未被有偵查犯罪職權之機關或公務員
    知悉犯罪行為人前，不逃避裁判，即以行動電話報警處理，
    自首而接受裁判，經臺北市政府消防局金華分隊派救護車前
    往現場，因告訴人自覺受傷輕微而拒絕送醫等情，此有臺北
    市政府消防局95年12月8日北市消指字第09535831400號函文
    檢附救護記錄表（見原審卷第24、25頁）、遠傳電信股份有
    限公司傳真報案行動電話使用人之身分資料（原審卷第26、
    27 頁）分別在卷可稽。由該救護記錄表在受傷部位直接勾
    選「肢體外傷」，且載明係左手指「2x 1」觀之，顯見告訴
    人當時確受有左手指之傷害，而告訴人因與被告無法就賠償
    金額達成和解，為保留證據而於95年1月23日前往台北市立
    聯合醫院就診時，該醫院亦診斷告訴人確實受有左腳底8x 1
    公分之瘀傷及左手指0.3x0.1公分之擦傷，此有驗傷診斷書1
    紙（見偵查卷第12頁）在卷可證。由該診斷受傷部位與肇事
    當日告訴人告知前往現場處理之員警王勛宏之傷勢大致符合
    之情況觀之，顯見台北市立聯合醫院所診斷之上開傷勢，確
    為告訴人因本件交通事故所致。至告訴人所受左手指之實際
    傷勢，則應以台北市立聯合醫院所診斷之左手指0.3x 0.1公
    分之擦傷為準，因救護車在現場基於時效考慮所為之目測檢
    驗，當不可能較醫院醫師之詳細診斷為可採信。
  (四)按「汽車行經行人穿越道，遇有行人穿越時，無論有無交通
    指揮人員指揮或號誌指示，均應暫停讓行人先行通過」，道
    路交通安全規則第103條第2項定有明文。而當時為日間有自
    然光線，市區道路係無缺陷之柏油路面，亦無障礙物阻擋視
    線及行車管制號誌皆屬正常，且告訴人所稱當時其行向之交
    通號誌為綠燈、員警王勛宏證稱肇事地點係在行人穿越道上
    等情，亦均為被告所不爭執，則被告當時行車方向之交通號
    誌雖亦為綠燈且車輛業已轉彎打正，被告駕車有違反上開規
    則之過失行為甚明，且被告過失行為與告訴人之傷害間，亦
    有相當因果關係。
  (五)綜上所述，由前述證人乙○○、王勛宏之證詞、被告之供述
    、A3類道路交通事故調查報告表、臺北市政府消防局函文檢
    附救護記錄表、遠傳電信股份有限公司傳真報案行動電話使
    用人之身分資料及台北市立聯合醫院驗傷診斷書等證據，足
    證被告有駕車之過失行為甚明，被告所辯無非係事後卸責之
    詞，不足採信。是本件事證明確，被告犯行堪以認定，應予
    依法論科。
三、查被告行為後，刑法業經立法院通過修正，於94年2月2日經
    總統公布修正，並自95年7月1日生效。按行為後法律有變更
    者，適用行為時之法律，但行為後之法律有利於行為人者，
    適用最有利於行為人之法律，現行刑法第2條第1項定有明文
    。此條規定乃與刑法第1 條罪刑法定主義契合，而貫徹法律
    禁止溯及既往原則，係規範行為後法律變更所生新舊法律比
    較適用之準據法，是刑法第2條本身雖經修正，但刑法第2條
    既屬適用法律之準據法，本身尚無比較新舊法之問題，應一
    律適用裁判時之現行刑法第2 條規定以決定適用之刑罰法律
    ，先予辨明。又以本次刑法修正之比較新舊法，應就罪刑有
    關之共犯、未遂犯、想像競合犯、牽連犯、連續犯、結合犯
    ，以及累犯加重、自首減輕暨其他法定加減原因（如身分加
    減）與加減例等一切情形，綜其全部罪刑之結果而為比較（
    最高法院95年5月23日95年度第8次刑庭會議決議可資參照）
    。經查：(一)刑法第284條第1項之科罰金刑部分，原配合刑法
    第33條第5款及罰金罰鍰提高標準條例第1條之規定，法定刑
    為銀元1元以上銀元3萬元以下罰金，而配合新修正第33條第
    5款及刑法施行法第1之1條第1項、第2 項之規定，法定刑為
    新臺幣1千元以上新臺幣9萬元以下罰金，以舊法較有利於被
    告；(二)自首部分，新法將原刑法第62條：「對於未發覺之罪
    自首而受裁判者，減輕其刑。但有特別規定者，依其規定」
    之規定，修正為：「對於未發覺之罪自首而受裁判者，得減
    輕其刑。但有特別規定者，依其規定」，以舊法較有利於被
    告。本院經綜合比較上開法律變更之情形，以94年2月2日修
    正公布前之規定對於被告較為有利，依據修正後刑法第2 條
    第1 項前段之規定，即應適用修正前之上開刑法規定，合先
    敘明。
四、核被告所為，係犯修正前刑法第284條第1項前段之過失傷害
    罪。被告駕車行經行人穿越道，卻不依規定禮讓行人優先通
    行，因而致告訴人受有上開傷害，即應依道路交通管理處罰
    條例第86條第1 項規定加重其刑。而犯人在犯罪未發覺之前
    ，向該管公務員告知其犯罪，而不逃避接受裁判，即與刑法
    第62條規定自首之條件相符，不以言明「自首」並「願受裁
    判」為必要（最高法院63年台上字第1101號著有判例意旨可
    資參照）。本件被告事後雖否認犯行，惟於肇事後，在未被
    有偵查犯罪職權之機關或公務員知悉犯罪行為人前，即以行
    動電話報警處理，於臺北市政府警察局大安分局交通分隊員
    警王勛宏前往現場處理時，復表明願意賠償告訴人之損害，
    顯見被告已向該管公務員申述犯罪事實，而不逃避裁判，已
    合於刑法第62條前段所定對於未發覺之犯罪自首而接受裁判
    之要件，應依該條規定減輕其刑。被告同時有刑之加重及減
    輕事由，應先加後減。
五、原審認被告罪證明確，據予掄科，固非無見。惟查，被告迄
    今仍未能與告訴人達成民事賠償事宜，難認其有悔意，自不
    宜宣告緩刑，原審為緩刑之宣告即有未當。公訴人執以提起
    上訴，為有理由，自應由本院撤銷改判。爰審酌(一)被告為高
    職畢業之學歷，以在臺北市政府捷運公司從事服務為業，智
    識程度非低；(二)被告行車方向當時之交通號誌亦為綠燈，係
    因過失始駕車在行人穿越道與告訴人之電動輪椅發生碰撞之
    犯罪手段；(三)被告之過失行為，造成告訴人受有左腳底8x 1
    公分之瘀傷及左手指0.3x 0.1公分之擦傷等傷害，危害並非
    嚴重；(四)迄今尚未能與告訴人達成民事和解及犯後態度等一
    切情狀，量處如主文第2項所示之刑。再被告行為時之易科
    罰金折算標準，修正前罰金罰鍰提高標準條例第2條前段（
    現已刪除）規定，就其原定數額提高為100倍折算1日，則被
    告行為時之易科罰金折算標準，應以銀元300元折算1日，經
    折算為新臺幣後，應以新臺幣900元折算為1日。惟95年7月1
    日修正施行之刑法第41條第1項前段則規定：「犯最重本刑
    為五年以下有期徒刑以下之刑之罪，而受六個月以下有期徒
    刑或拘役之宣告者，得以新臺幣一千元、二千元或三千元折
    算一日，易科罰金」，茲比較修正前後之易科罰金折算標準
    ，以95年7月1日修正公布施行前之規定，較有利於被告，爰
    依修正前刑法第41條第1項前段規定，就本院所量處被告之
    刑，定其易科罰金之折算標準。
據上論斷，應依刑事訴訟法第369條第1項前段、第364條、第299
條第1項前段，道路交通管理處罰條例第86條第1項，刑法第2條
第1項前段、第284條第1項前段、修正前刑法第62條前段、第41
條第1項前段，修正前罰金罰鍰提高標準條例第2條，現行法規所
定貨幣單位折算新臺幣條例第2條，判決如主文。
本案經檢察官張啟彬到庭執行職務。
中　　華　　民　　國　　96　　年　　6　　月　　 13　　日
　　　　　　　　　刑事第十六庭審判長法　官  葉騰瑞
　　　　　　　　　　　　　　　　    法　官  楊貴雄
　　　　　　　 　 　　　　　　　　　法　官  莊明彰
以上正本證明與原本無異。
不得上訴。
                                    書記官  周素秋
中　　華　　民　　國　　96　　年　　6 　　月　　13　　日
附錄：本案論罪科刑法條全文
道路交通管理處罰條例第86條第1項
汽車駕駛人，無駕駛執照駕車、酒醉駕車、吸食毒品或迷幻藥駕
車、行駛人行道或行經行人穿越道不依規定讓行人優先通行，因
而致人受傷或死亡，依法應負刑事責任者，加重其刑至二分之一
。
中華民國刑法第284條第1項
（過失傷害罪）
因過失傷害人者，處 6 月以下有期徒刑、拘役或 5 百元以下罰
金，致重傷者，處1年以下有期徒刑、拘役或5百元以下罰金。
